【裁判字號】    97,抗,70
【裁判日期】    970310
【裁判案由】    拍賣抵押物
【裁判全文】
臺灣臺中地方法院民事裁定                97年度抗字第70號
抗  告  人  甲○○
                        5
                        號
相  對  人  中國信託商業銀行股份有限公司
法定代理人  乙○○
上列當事人間拍賣抵押物事件，抗告人對於民國96年11月24日本
院簡易庭96年度拍字第1626號所為裁定，提起抗告，本院合議庭
裁定如下：
    主  文
抗告駁回。
抗告程序費用新臺幣壹仟元由抗告人負擔。
    理  由
一、按抵押權人於債權已屆清償期而未受清償者，得聲請法院拍
    賣抵押物，就其賣得價金而受清償，民法第873條第1項定有
    明文。又抵押權經設定登記後，債權人因債務屆期未受清償
    ，依民法第873條第1項之規定，即得聲請法院拍賣抵押物，
    如對於此項法律關係有爭執時，亦應由有爭執之人提起訴訟
    ，以求解決，不得僅依抗告程序聲明其有爭執，並據為廢棄
    拍賣裁定之理由（最高法院51年台抗字第269號判例參照）
    。換言之，抵押權人依前揭規定聲請拍賣抵押物，係屬非訟
    事件，法院所為准駁之裁定，無確定實體法上法律關係存否
    之性質，於債權及抵押權之存否，亦無既判力。為裁定之法
    院僅就抵押權人所提出之債權憑證、抵押權設定契約書、他
    項權利證明書、土地暨建物登記謄本為形式上之審查，只須
    其抵押權已經依法登記，且抵押債權已屆清償期而未受清償
    ，法院即應為准許拍賣抵押物之裁定，無從審酌屬於實體上
    法律關係之事由，抗告法院就拍賣抵押物裁定准予強制執行
    事件，亦應僅就形式審查，不得審酌抗告人關於實體事項之
    抗辯事由。本件相對人主張：抗告人以其所有如原裁定附表
    所示之不動產，為擔保相對人對於抗告人之債權，經於民國
    94 年4月8日設定登記最高限額新台幣（下同）4,420,000元
    之抵押權，嗣抗告人於94年4月18日向相對人借款(1)2,000,0
    00元、(2)1,310,000元、(3)370,000元；復於93年11月29日向
    相對人申請現金卡，借款最高限額500,000元，借款(4)33,00
    0元，約定有利息、遲延利息及違約金，抗告人自96年6月間
    起即未依約繳納本息，依約全部債務視同到期，計尚欠本金
    (1)2,000,00 0元(2)1,310,000元(3)274,504元(4)54,119元及利
    息、違約金等，為此聲請拍賣抵押物以資受償等語，業據提
    出他項權利證明書、抵押權設定契約書、土地暨建物登記簿
    謄本及借據等件為證，原法院依民法第873條第1項規定，准
    許相對人之聲請，於法並無不合。
二、抗告意旨雖以：相對人聲請人支付命令，同時聲請拍賣之裁
    定，有違民事訴訟法第253條及第263條第2項之規定，依民
    事訴訟法第249條第1項第7款之規定，應駁回其聲請等語。
    惟抵押權人聲請法院為拍賣抵押物之裁定，既屬非訟事件，
    則該裁定縱已確定，亦無實質的確定力，是抵押權人就抵押
    權所擔保之債權另行起訴請求，自非法所不許（最高法院66
    年台上字第1000號判例參照）。其次，支付命令為強制執行
    法第4條第1項第2款所規定之依民事訴訟法得為強制執行之
    裁判，性質上為對人之執行名義，其效力及於債務人名下之
    所有財產；而拍賣抵押物裁定為強制執行法第4條第1項第5
    款所規定之裁定，性質上為對物之執行名義，其效力僅及於
    抵押物，二者之效力並不相同，其同時聲請核發支付命令、
    拍賣抵押物裁定，或先後聲請，並無重複起訴之問題。從而
    抗告人以前述事由提起本件抗告，請求廢棄原裁定，為無理
    由，應予駁回。
三、結論：本件抗告為無理由，爰依非訟事件法第46條、第21條
    第2項、第24條第1項，民事訴訟法第495條之1第1項、第449
    條第1項、第78條，裁定如主文。
中    華    民    國    97    年    3     月    10    日
                民事第三庭  審判長法  官  林洲富
                                  法  官  曹宗鼎
                                  法  官  黃渙文
正本係照原本作成。
如不服本裁定，僅得於收受本裁定正本送達後10日內，以適用法
規顯有錯誤為理由，向本院提出再抗告狀（須附繕本一份及繳納
再抗告裁判費新臺幣1,000元），經本院許可後始可再抗告，前
項許可，以原裁定所涉及之法律見解具有原則上重要性者為限。
中    華    民    國    97    年    3     月    10    日
                                  書記官


司法院資訊處製作；財團法人民間司法改革基金會備份。
